臺灣臺南地方法院刑事判決
110年度易字第97號
公  訴  人  臺灣臺南地方檢察署檢察官
被      告  吳南寬



上列被告因妨害名譽案件，經檢察官提起公訴（109年度偵字第1
8879號），本院判決如下：
    主    文
吳南寬犯公然侮辱罪，處罰金新臺幣陸仟元，如易服勞役，以新
臺幣壹仟元折算壹日。
    犯罪事實
一、吳南寬與劉王素卿為鄰居，於民國109年6月23日7時19分許
    ，在臺南市○○區○○街000號前之馬路旁，雙方因植栽修剪問
    題起爭執，吳南寬竟心生不滿，基於公然侮辱之犯意，在該
    不特定人得以共見共聞之場合，接續朝劉王素卿之方向，以
    右手比中指3次，足以貶損劉王素卿之之名譽及社會評價。
二、案經劉王素卿訴由臺南市政府警察局第二分局報請臺灣臺南
    地方檢察署檢察官偵查起訴。
    理    由
壹、程序事項
　　本案據以認定被告犯罪所引用之供述證據，因檢察官、被告
    於本院行準備程序時，均同意有證據能力（見本院卷第57頁
    ），本院審酌該等證據資料作成之情況，核無違法取證或其
    他瑕疵，且與待證事實具有關聯性，認為以之作為證據為適
    當，依刑事訴訟法第159條之5第1項之規定，認均有證據能
    力。另本判決以下所引用卷內各項非供述證據性質之證據資
    料，均無違反法定程序取得之情形，依刑事訴訟法第158條
    之4規定反面解釋，亦均認有證據能力，合先敘明。
貳、犯罪事實之認定：
一、訊據被告對其於起訴書犯罪事實欄所載時、地，以右手比中
    指3次之事實，固坦承不諱，然矢口否認有何公然侮辱之犯
    行，辯稱：伊雖有比3次中指，但沒有朝告訴人比，只是要
    發洩不滿的情緒，沒有公然侮辱的故意，當天是伊走過去，
    動作比較誇張，告訴人就對號入座，覺得對她侵害，就大小
    聲，伊沒有轉身面對告訴人比中指，是因為要過馬路，左看
    右看，且當天是一大早，沒有人在那邊，不算公然云云。惟
    查：
（一）被告對於其於起訴書犯罪事實欄所載之時、地，以右手比
      中指3次等情，並未爭執，核與告訴人於警詢、偵查中之
      指述大致相符（見警卷第19至20頁，偵卷第29至30頁），
      並有告訴人提出之監視器錄影光碟1份、及監視器錄影翻
      拍照片（見警卷第35頁）、臺灣臺南地方檢察署110年1月
      4日勘驗報告及翻拍照片（見偵卷第47至53頁），及本院
      勘驗筆錄及翻拍照片（見本院卷第76至77頁、第85至93頁
      ）各1份在卷可參，是此部分首先堪信為真實。
（二）被告固辯稱當日為一大早，並無其他人在場，故不算公然
      云云，然查，被告以右手比中指3次之處所，乃是在不特
      定之人、車均可自由通行之馬路旁，且當時馬路上確有不
      少車輛往來經過，業經本院當庭勘驗監視器錄影光碟可知
      ，故該馬路旁自仍屬不特定之多數人均得共見共聞之公開
      場合無疑，被告在該馬路旁以右手比中指3次之行為，自
      係屬公然為之，此部分亦堪認定。是被告辯稱該處並非公
      開場合，亦非公然為之，要無可採。
（三）又被告辯稱其並沒有面對朝向告訴人比中指，當時伊只是
      在發洩不滿的情緒，沒有公然侮辱的故意，是告訴人自己
      對號入座，當時伊頭所以向右偏，是因要過馬路，左看右
      看云云。然按刑法上之公然侮辱罪，侮辱之對象固以特定
      或可得特定之人為限，但不以指明姓名為必要，如就行為
      人表示之旨趣以及其他情事綜合觀察，得推知其侮辱之對
      象為何人者，亦足當之。經查：本件被告3次比中指時，
      身體均是微微往右側身，右手放在大腿右側，以右手比出
      中指，有本院前開勘驗筆錄在卷可參，而被告在比中指之
      行為前，先是以較為誇張之行走方式，步行經過告訴人之
      家門口，而告訴人見狀，隨即從住處追趕出來至其門口騎
      樓，對著被告說話，被告則已離開移動至告訴人左方之馬
      路旁等情，亦有臺灣臺南地方檢察署110年1月4日勘驗報
      告及翻拍照片（見偵卷第47至53頁）、及告訴人提出之語
      音譯文及錄影畫面截圖（見警卷第33至45頁）在卷可參，
      故被告至馬路旁往右側身，右手放在大腿右側，朝右側方
      向比中指3次時，告訴人當時之位置，正是在被告之右方
      ，故被告做出比中指手勢時，應確係知悉告訴人在其右方
      ，並故意朝告訴人所在之方向為比中指之手勢無疑。再者
      ，被告於本院審理時，業已自承當時是因告訴人對其咆哮
      ，其為發洩不滿情緒，才會比中指等語（本院卷第81頁）
      ，故其有所不滿之對象，既為告訴人，則其以右手比中指
      3次，欲發洩情緒之對象，自亦是針對告訴人無疑。故被
      告辯稱並未面對告訴人比，無公然侮辱之犯意云云，乃屬
      事後卸責之詞，難以採信。
（四）再按刑法上之公然侮辱罪，祗須侮辱行為足使不特定人或
      多數人得以共見共聞之狀態下，以使人難堪為目的，以言
      語、文字、圖畫或動作，表示不屑、輕蔑或攻擊之意思，
      而足以對於個人在社會上所保持之人格及地位，達貶損其
      評價之程度，即行成立；又是否符合侮辱之判斷，應顧及
      行為人之年齡、教育程度、職業與被害人之關係及社會整
      體之價值觀等情狀。而依現今一般社會通念，「比中指」
      相當於俗稱「三字經」或 「一字經」之肢體化言語，為
      使人難堪之侮辱舉動。故本件被告在馬路旁，此一人車均
      可自由通行、多數不特定人均得共見共聞之公開場所，公
      然朝告訴人所在之方向，以右手比中指3次之行為，已足
      以使告訴人感到難堪、痛苦，並足以貶損告訴人之人格尊
      嚴與社會評價，自屬於公然侮辱之行為無疑。
（五）綜上，本件事證明確，被告上開犯行，堪以認定，應依法
      論科。
二、核被告所為，係犯刑法第309 條第1 項之公然侮辱罪。被告
    在同一時、地，接續3次朝告訴人方向比中指之行為，當係
    基於一個侮辱犯意之決定，於密接之時間、地點實施，且侵
    害同一告訴人之法益，因各行為之獨立性極為薄弱，依一般
    社會健全觀念，應視為數個舉動之接續施行，僅論以一公然
    侮辱罪。爰以行為人之責任為基礎，審酌被告受過高等教育
    ，與告訴人為鄰居關係，僅因植栽問題致有爭執，卻未能克
    制情緒，以理性、和平之方式溝通，公然以比中指3次之不
    雅手勢，侮辱告訴人，使告訴人感到難堪、痛苦，並足以貶
    損告訴人之人格尊嚴與社會評價，所為自無可取；並考量被
    告未能坦承犯行之犯後態度，因告訴人不同意安排調解，故
    被告迄未能與告訴人達成調解、彌補其所受損害，兼衡被告
    於本院審理時自述大學畢業之智識程度，職業為醫師、已婚
    、育有2子女之生活狀況（見本院卷第82頁），暨其素行、
    犯罪之動機、目的、手段、犯罪時所受之刺激等一切情狀，
    量處如主文所示之刑，並諭知易服勞役之折算標準。
三、據上論斷，應依刑事訴訟法第299條第1 項前段，刑法第309
    條第1項、第42條第3 項，刑法施行法第1條之1第1項，判決
    如主文。
本案經檢察官吳維仁提起公訴，檢察官陳冠霖到庭執行職務。
中　　華　　民　　國　　110 　年　　5 　　月　　18　　日
                  刑事第一庭  法  官  林臻嫺
以上正本證明與原本無異。
如不服本判決應於收受送達後20日內向本院提出上訴書狀，並應
敘述具體理由；其未敘述上訴之理由者，應於上訴期間屆滿後20
日內向本院補提理由書（均須按他造當事人之人數附繕本）「切
勿逕送上級法院」。
                              書記官  葉東平
中　　華　　民　　國　　110 　年　　5 　　月　　18　　日
附錄本案論罪科刑法條：
中華民國刑法第309條
公然侮辱人者，處拘役或 9 千元以下罰金。
以強暴犯前項之罪者，處 1 年以下有期徒刑、拘役或 1 萬 5
千元以下罰金。